【裁判字號】    91,易,2260
【裁判日期】    920804
【裁判案由】    偽造文書等
【裁判全文】
臺灣桃園地方法院刑事判決                        九十一年度易字第二二六號
    公  訴  人  臺灣桃園地方法院檢察署檢察官
    被      告  丁○○
                壬○○
右列被告因偽造文書等案件，經檢察官提起公訴（九十年度偵字第一一九一一號），
本院判決如左：
    主  文
丁○○共同牙保贓物，累犯，處有期徒刑肆月，如易科罰金，以佰元折算壹日；又
共同變造國民身分證，足以生損害於公眾，累犯，處有期徒刑月，如易科罰金，以
佰元折算壹日，扣案變造己○○國民身分證上改貼丁○○照片之變造部分，及扣案
剪刀支、美工刀壹支、小挫刀壹支、護貝機貳台、護貝膠膜壹盒、膠水貳瓶，均沒
收。應執行有期徒刑伍月，如易科罰金，以佰元折算壹日，扣案變造己○○國民身
分證上改貼丁○○照片之變造部分，及扣案剪刀支、美工刀壹支、小挫刀壹支、護
貝機貳台、護貝膠膜壹盒、膠水貳瓶，均沒收。
壬○○共同牙保贓物，處有期徒刑陸月，如易科罰金，以佰元折算壹日；又共同變
造國民身分證，足以生損害於公眾，處有期徒刑肆月，如易科罰金，以佰元折算壹
日，扣案變造甲○○國民身分證上改貼壬○○照片之變造部分，及扣案剪刀支、美
工刀壹支、小挫刀壹支、護貝機貳台、護貝膠膜壹盒、膠水貳瓶，均沒收。應執行有
期徒刑捌月，如易科罰金，以佰元折算壹日，扣案變造甲○○國民身分證上改貼壬○○照片之變造部分，及扣案剪刀支、美工刀壹支、小挫刀壹支、護貝機貳台、護
貝膠膜壹盒、膠水貳瓶，均沒收。
    事  實
一、丁○○前於民國八十五年、八十六年間，分別因煙毒及違反麻醉藥品管理條例等
    案件，經臺灣板橋地方法院分別判處有期徒刑五月、六月，於八十七年五月三十
    日接續執行完畢，詎仍不知悔改，於九十年七月一日六時三十分許，乙○○、楊
    錫銓共同在台北縣板橋市○○路○段三一一巷二十三號前，竊取戊○○所有車號
    ＧＪ－０一六七號小貨車【車上載有價值約新台幣（下同）十萬元之家庭五金百
    貨】，得手後，經由明知為贓物之楊進富、庚○○（綽號龍哥）寄藏、牙保（乙○○、楊錫銓、楊進富、庚○○等四人另案由本院九十一年度易字第一七六０號
    審理），先後將該批家庭五金百貨藏放於庚○○位於桃園縣大溪鎮○○路七十巷
    二十一號三樓及桃園縣復興鄉不詳住處，嗣由庚○○牙保明知為贓物而有犯意聯
    絡之丁○○，並由丁○○於九十年七月間某日將該批家庭五金百貨搬運至桃園縣
    八德市交付年籍不詳綽號「小劉」之成年男子，再牙保亦有犯意聯絡之「小劉」
    成年男子銷贓，嗣「小劉」成年男子因無法賣出，壬○○知情後，明知該批五金
    百貨係屬贓物，基於牙保之犯意聯絡，再將該批家庭五金百貨自「小劉」住處搬
    運至其位於桃園縣平鎮市○○路○段九十三巷十八號之住處，嗣並將大部分家庭
    五金百貨於九十年七月間某日，牙保販售予位於桃園縣中壢市○○路○段三０六
    巷口龍岡國小旁協興企業社賣場之丙○○，得款新台幣（下同）九千五百元朋分
    花用。
二、丁○○、壬○○分別與辛○○（由檢察官另案處理）基於變造國民身分證特種文
    書之犯意聯絡與行為分擔，於九十年六、七月間，在桃園縣平鎮市○○路○段九
    十三巷十八號壬○○住處，由丁○○、壬○○各交付渠等之照片給辛○○，由辛○○以換貼照片之方式，分別變造有犯意聯絡之己○○、甲○○（二人均未據起
    訴）二人所交付之國民身分證，完成後，各交付丁○○、壬○○攜帶在身，以為
    日後遭通緝時之用，足以生損害於戶政管理之正確性。嗣於九十年七月十七日十
    六時許，在壬○○上開住處為警查獲，並扣得變造之己○○、甲○○國民身分證
    ，及辛○○所有供變造國民身分證使用之剪刀三支、美工刀一支、小挫刀一支、
    護貝機二台、護貝膠膜一盒、膠水二瓶及變賣餘留之家庭五金百貨一箱。
三、案經桃園縣警察局大溪分局報請臺灣桃園地方法院檢察署檢察官偵查起訴。
    理  由
一、訊據被告丁○○對於右揭犯罪事實均坦承不諱，被告壬○○則矢口否認有牙保贓
    物及變造國民身分證犯行，辯稱：家庭五金百貨係另案被告辛○○稱債務人欠其
    款而以之抵償債款，伊販售所得之九千五百元，除一千元支付車資，二千五百元
    係被告丁○○償還伊欠款，餘款六千元伊均交付被告丁○○，伊並不知該物係屬
    贓物，又扣案變造甲○○國民身分證上換貼之照片固為伊所有，惟伊並無請另案
    被告辛○○變造，係另案被告辛○○自行拿伊照片變造等云云。
二、經查：被害人戊○○所有之車號ＧＪ－０一六七號自小貨車，於九十年七月一日
    六時三十分許，在台北縣板橋市○○路○段三一一巷二十三號前，為另案被告乙○○、楊錫銓共同竊盜得手，而失竊當時車上載有數量種類不詳（約載滿一輛三
    點五公噸小貨車）價值約十萬元之家庭五金百貨，乙○○、楊錫銓得手後，經由
    明知為贓物之楊進富、庚○○牙保、寄藏，先後將該批失竊贓物牙保、寄藏於庚○○位於桃園縣大溪鎮及復興鄉之住處等情，已據被害人戊○○於警詢時證陳在
    卷，並經另案被告乙○○、楊錫銓、楊進富於本院另案九十一年度易字第一七六
    ０號案件審理時供承在卷，業經本院調卷審閱屬實，有該審理筆錄影本存卷可稽
    ，又被告丁○○受另案被告庚○○之通知，曾偕同被告壬○○及其他不詳之人二
    名至另案被告庚○○位於復興鄉住處看該批家庭五金百貨可否銷贓，經該不詳之
    人以貨太雜為由不願處理，嗣被告丁○○之友「小劉」成年男子表示有門路賣出
    ，被告丁○○即將該批家庭五金百貨載運至「小劉」位於桃園縣八德市之住處，
    其後，「小劉」無法賣出，被告壬○○即至「小劉」住處將該批家庭五金百貨載
    運至其位於桃園縣平鎮市○○路住處，嗣並將之牙保出售予位於桃園縣中壢市○○路○段三０六巷口龍岡國小旁協興企業社賣場之丙○○，得款九千五百元，已
    據被告丁○○及另案被告乙○○供承在卷（見本院九十二年六月二十六日審理筆
    錄、另案九十一年易字第一七六０號卷九十二年三月二十七日審理筆錄），而被
    告壬○○自始即知該批家庭五金百貨係屬竊盜所得之贓物乙節，亦據被告丁○○
    供述在卷（見本院九十二年二月二十日審理筆錄），衡以被告壬○○既曾偕同被
    告丁○○及其他不詳姓名之成年男子二人至桃園縣復興鄉另案被告庚○○住處檢
    視該批家庭五金百貨，其對於另案被告庚○○之人復有所認識，對於並非從事家
    庭五金百貨買賣之另案被告庚○○住處藏放有大批家庭五金百貨，對於該批家庭
    五金百貨係屬贓物，自應有懷疑，且被告壬○○嗣後復自行至綽號「小劉」成年
    男子之住處將該批家庭五金百貨載運返家並牙保販售予丙○○，而其所得款項九
    千五百元亦僅交付六千元予被告丁○○，被告壬○○辯稱不知為贓物云云，委無
    可採，至證人張本忠、丙○○到場結證被告壬○○並無告知該批家庭五金百貨係
    屬贓物云云，然被告壬○○未告知證人張本忠、丙○○實情，原屬事理之常，並
    無何可議之處，自不得以被告壬○○未告知張本忠、丙○○該批家庭五金係屬贓
    物，即當然推論被告壬○○並不知為贓物，因之，證人張本忠、丙○○之證詞，
    及證人丙○○於犯後所提收據一紙，尚難為被告壬○○有利之認定，被告丁○○
    、壬○○牙保贓物犯行，事證明確，犯行堪予認定。
三、扣案變造甲○○、己○○國民身分證係被告壬○○、丁○○分別委請另案被告辛○○為其變造乙節，已據另案被告辛○○於警詢時供承在卷（見偵卷第九頁），
    並據被告丁○○於本院審理時坦承不諱，且有扣案如事實欄所載之變造工具可佐
    ，被告壬○○雖矢口否認有請另案被告辛○○為其變造甲○○國民身分證，辯稱
    係另案被告辛○○借住伊住處時，自行將伊放在抽屜內之照片取出變造云云，不
    惟與另案被告辛○○及被告丁○○之供詞相違，且其辯稱係另案被告辛○○自行
    為其變造云云，亦顯與常情相違，所辯無變造云云，委不足採。又被告丁○○、
    壬○○變造之己○○、甲○○國民身分證已換貼照片完成，業經本院勘驗屬實，
    並有扣案變造國民身分證二張可佐，自足生損害於戶政機關對於國民身分證及戶
    政管理之正確性。
四、被告丁○○、壬○○及另案被告辛○○供變造所用之甲○○、己○○國民身分證
    ，其中甲○○國民身分證係案外人甲○○自行交付予另案被告辛○○並同意其變
    造，而己○○之國民身分證則係案外人己○○交付予被告丁○○再由被告丁○○
    交付予另案被告辛○○變造等情，已據另案被告辛○○於警詢時供承在卷（見同
    上偵卷第九頁），並據被告丁○○供述屬實（見本院九十二年二月二十七日審理
    筆錄），又經本院依職權向桃園縣龍潭戶政事務所及八德戶政事務所分別查詢案
    外人甲○○、己○○歷年申請補發國民身分證之資料，發覺案外人甲○○曾於八
    十八年七月二十日、九十年四月十日、九十年五月八日、九十一年十二月十九日
    分別申請補發國民身分證，而案外人己○○則於八十七年六月八日申請補發國民
    身分證之事實，有龍潭戶政事務所及八德戶政事務所函及所附申請書影本在卷可
    稽，案外人甲○○申請補發國民身分證之次數顯異於常情，證人甲○○經本院多
    次傳喚均未到場，而證人己○○到場雖否認有將其補發前之國民身分證交付被告
    丁○○，辯稱其係交付陳光炎云云，然此不惟與被告丁○○之供詞相違，且證人
    己○○既係以遺失為由而申請補發國民身分證，又如何能將「已遺失」之國民身
    分證交付陳光炎，顯見其證述之內容已有瑕疵，又甲○○、己○○與另案被告辛○○及被告丁○○、壬○○等人原即認識，已據被告丁○○、壬○○供承在卷，
    則另案被告辛○○及被告丁○○供承甲○○、己○○之國民身分證係分別由渠等
    提出並有同意變造等語，應可採信。
五、核被告丁○○、壬○○所為，分別係犯刑法第三百四十九條第二項之牙保贓物罪
    、第二百十二條之變造特種文書罪。被告丁○○所犯變造特種文書犯行，與另案
    被告辛○○及案外人己○○間，被告壬○○所犯變造特種文書犯行與另案被告辛○○及案外人甲○○間，及被告丁○○、壬○○牙保、搬運贓物行為與另案被告
    楊進富、庚○○及綽號「小劉」成年男子間，均有犯意聯絡與行為分擔，均為共
    同正犯，被告丁○○、壬○○搬運、牙保贓物行為有方法結果之牽連關係，應從
    一情節較重之牙保贓物罪處斷，又被告丁○○、壬○○所犯上開二罪，犯意各別
    ，行為互殊，應予分論併罰。又被告丁○○有如事實欄所載前案科刑執行情形，
    有臺灣高等法院被告丁○○前案紀錄表一份在卷可稽，其於有期徒刑執行完畢後
    ，五年內再犯本件有期徒刑以上刑之罪，為累犯，應加重其刑。爰分別審酌被告
    丁○○、壬○○犯罪之動機、目的、手段，犯罪所生之危害，及被告丁○○犯後
    坦承犯行，知所悔悟，而被告壬○○猶侈言辯解，毫無悔意等犯後之態度等一切
    情狀，分別量處如主文所示之刑，並諭知易科罰金之折算標準及定其應執行刑及
    易科罰金之折算標準。扣案變造之己○○、甲○○國民身分證上分別改貼被告丁○○、壬○○照片之變造部分，為被告丁○○、壬○○所有供犯罪所用之物，而
    扣案剪刀三支、美工刀一支、小挫刀一支、護貝機二台、護貝膠膜一盒、膠水二
    瓶，為共犯辛○○所有供犯變造特種文書罪犯行所用之物，均應依刑法第三十八
    條第一項第二款宣告沒收。
據上論斷，應依刑事訴訟法第二百九十九條第一項前段，刑法第二十八條、第二百十
二條、第三百四十九條第二項、第五十五條、第四十七條、第四十一條第一項前段、
第二項、第五十一條第五款、第三十八條第一項第二款，罰金罰鍰提高標準條例第一
條前段、第二條，判決如主文。
本案經檢察官蔡正雄到庭執行職務。
中      華      民      國      九十二      年    八      月    四      日
                                臺灣桃園地方法院刑事第一庭
                                    法  官    黃  斯  偉
右正本證明與原本無異。
如不服本判決，應於判決送達後十日內向本院提出上訴狀( 應附繕本 )，上訴於
臺灣高等法院。
                                    書記官   李   珈  慧
中      華      民      國      九十二      年    八      月    六      日
論罪法條之依據：
中華民國刑法第三百四十九條
收受贓物者，處三年以下有期徒刑、拘役或五百元以下罰金。
搬運、寄藏、故買贓物或為牙保者，處五年以下有期徒刑、拘役或科或併
科一千元以下罰金。
因贓物變得之財物，以贓物論。
中華民國刑法第二百一十二條
 (偽造變造特種文書罪)
偽造、變造護照、旅券、免許證、特許證及關於品行、能力服務或其他相
類之證書、介紹書，足以生損害於公眾或他人者，處一年以下有期徒刑、
拘役或三百元以下罰金。


司法院資訊處製作；財團法人民間司法改革基金會備份。
